【裁判字號】    85,台上,4077
【裁判日期】    850822
【裁判案由】    偽造有價證券
【裁判全文】
最高法院刑事判決                              八十五年度台上字第四○七七號
    上 訴 人  甲○○
右上訴人因偽造有價證券案件，不服台灣高等法院中華民國八十四年十一月二十一日
第二審判決（八十四年度上訴字第五二四五號，起訴案號：台灣新竹地方法院檢察署
八十三年度偵字第八五七七號），提起上訴，本院判決如左：
    主  文
原判決關於變造有價證券部分撤銷，發回台灣高等法院。
    理  由
本件原判決認定上訴人甲○○因承包興建羅清榮位於臺中市○○路一五一號頂樓加蓋
及現有房屋修建工程，於民國八十三年五月二十一日，在苗栗縣苗栗市福星里新村一
○○號，取得由羅清榮簽發，第Ｂ○四二二八三號，八十三年七月二十二日期，面額
新台幣（下同）十萬元，付款人為臺灣銀行苗栗分行之支票一張，即意圖供行使之用
，未經許可，於八十三年五月底或六月初某日，在不詳地點，將上開支票之八十三年
七月二十二日期加一撇，塗改為八十三年七月二十三日，予以變造後持交李美英清償
欠款。嗣因未依約履行興建工程，羅清榮循線追索交付之支票（支票原本現存放在臺
灣土地銀行苗栗分行），始悉上情等情。因而維持第一審論處上訴人變造有價證券罪
刑之判決，駁回其在第二審之上訴，固非無見。
惟查(一)刑法第二百零五條規定，偽造、變造之有價證券，不問屬於犯人與否，沒收之
。則其所應沒收者，自係指偽造或變造後之有價證券。原判決既認定上訴人係將前開
支票之八十三年七月二十二日期，變造為八十三年七月二十三日期，則其所應沒收者
自係指經變造日期後之支票，乃第一審判決主文竟將系爭應沒收支票之日期，載為未
變造之八十三年七月二十二日，殊有違誤，原判決未發覺糾正，仍予維持，難謂適法
。(二)有罪之判決書應記載事實，刑事訴訟法第三百零八條定有明文。所謂事實不僅指
犯罪之行為而言，即犯罪之時、日、處所、動機、目的、手段、結果等與論罪科刑有
關之事項，亦應依法認定予以明確之記載。原判決既認定系爭支票原為八十三年七月
二十二日期，上訴人係於八十三年五月二十一日取得後，於八十三年五月底或六月初
某日，予以變造為八十三年七月二十三日期後，持交李美英清償欠款。則衡諸常理及
經驗法則，該項變造日期行為，非但於告訴人羅清榮無不利，且於上訴人亦無任何實
益，上訴人該項變造行為之動機如何，原審未予調查審認，並於事實欄記載，尚嫌疏
漏。(三)原判決認定上訴人變造系爭支票日期，所依憑之證據為告訴人之指訴及上訴人
在偵查中坦承：「……我更改日期（指前揭支票發票日期）」等語（見偵字第八五七
七號偵查卷三十二頁第二行）。然當日偵查時檢察官先訊問上訴人有無變造系爭支票
日期，上訴人係答稱：「我未將發票日改為七月二十三日」，嗣訊問告訴人「有何證
據證明甲○○變更發票日期﹖」告訴人答稱：「我不敢確定，因我的存根聯是七月二
十二日，且開票給他時有朋友在場，他叫謝孝錫、謝瑩亮」；檢察官再問上訴人「是
否如此﹖」上訴人答稱：「我拿票時他們有在場，但我更改日期」（見上開偵查卷三
十一頁背面、三十二頁），就上開訊問內容觀之，上訴人所稱：「……但我更改日期
」，能否即認定係坦承其變造支票之日期，饒有研究餘地，原審未查明其所稱該句話
究係何意，遽採為其論罪之依據，亦嫌速斷，有應於審判期日調查之證據未予調查之
違法。以上或為上訴意旨所指摘，或為本院得依職權調查之事項，應認有發回更審之
原因。
據上論結，應依刑事訴訟法第三百九十七條、第四百零一條，判決如主文。
中      華      民      國    八十五    年      八      月    二十二    日
                              最高法院刑事第九庭
                                  審判長法官  謝  家  鶴
                                        法官  羅  一  宇
                                        法官  吳  昭  瑩
                                        法官  花  滿  堂
                                        法官  陳  世  淙
      右正本證明與原本無異
                                              書  記  官
中      華      民      國    八十五    年      八      月    二十九    日


司法院資訊處製作；財團法人民間司法改革基金會備份。
